【裁判字號】    98,交聲,408
【裁判日期】    990319
【裁判案由】    違反道路交通管理處罰條例
【裁判全文】
臺灣宜蘭地方法院交通事件裁定         98年度交聲字第408號
移送  機關  交通部公路總局臺北區監理所宜蘭監理站
異  議  人
即受處分人  甲○○
上列異議人即受處分人因違反道路交通管理處罰條例案件，對於
交通部公路總局臺北區監理所宜蘭監理站中華民國98年10月29日
所為之宜監字第裁43-Q00000000號裁決處分，聲明異議，本院裁
定如下：
    主  文
原處分撤銷。
甲○○不罰。
    理  由
一、原處分機關係以：異議人即受處分人甲○○於民國98年9月2
    5日16時10分，駕駛車牌號碼HO-3280號自用小客車，行經宜
    蘭縣宜蘭市○○路與環河路口，肇事致人受傷逃逸，經宜蘭
    縣政府警察局宜蘭分局民族派出所警員製單舉發。嗣經原處
    分機關依道路交通管理處罰條例第62條第3項前段、第4項前
    段、第67條第3項（裁決書漏載第62條第3項前段）之規定，
    裁處罰鍰新臺幣（下同）6千元，並吊銷其駕駛執照，1年內
    不得考領駕駛執照。
二、異議意旨略以：異議人因當時車內播放音響，並未查覺車子
    有搖動或車身右後方有觸碰聲響，直到事發3天後接獲警方
    通知始知悉駕車肇事，異議人並無肇事逃逸之故意，原處分
    認異議人肇事致人受傷逃逸即有未合，為此聲明異議，請求
    撤銷原處分等語。
三、按犯罪事實應依證據認定之，無證據不得認定犯罪事實；又
    不能證明被告犯罪者，應諭知無罪之判決，刑事訴訟法第15
    4條第2項、第301條第1項分別定有明文，上開刑事訴訟法之
    規定，於交通異議案件亦有其適用。次按汽車駕駛人駕駛汽
    車肇事致人受傷或死亡者，應即採取救護措施及依規定處置
    ，並通知警察機關處理，不得任意移動肇事汽車及現場痕跡
    證據，違反者處3千元以上9千元以下罰鍰。前項駕駛人肇事
    致人受傷而逃逸者，吊銷其駕駛執照；致人重傷或死亡而逃
    逸者，吊銷其駕駛執照，並不得再考領，道路交通管理處罰
    條例第62條第3項前段、第4項固有明文，然前開規定乃以駕
    駛人具備「知悉」駕車肇事致人受傷或死亡而逃逸之主觀要
    件，始足成立，倘駕駛人根本未查覺肇事，自不能以該規定
    論處。
四、經查：
  (一)異議人對其於98年9月25日16時10分，駕駛車牌號碼HO-3280
    號自用小客車，行經宜蘭縣宜蘭市○○路與環河路口，因疏
    未注意兩車併行之間隔，擦撞同向由乙○○騎乘附載高敏瑄
    之車牌號碼GXY-996號機車，致高敏瑄受有左小腿部位挫傷
    之傷害，而異議人當時並未停車，採取救護或其他必要措施
    ，並通知警察機關處理，嗣經宜蘭縣政府警察局宜蘭分局民
    族派出所警員以有「肇事致人受傷逃逸」之違規事實製單舉
    發之事實，並不爭執（見本院卷第25頁至第29頁），核與證
    人乙○○於警詢及本院訊問、證人高敏瑄於警詢時證述情節
    相符（見警蘭偵字第00982013343號卷第1頁至第4頁、本院
    卷第26頁至第29頁），並有道路交通事故現場圖1份、道路
    交通事故調查報告表(一)(二)1份、國立陽明大學附設醫院診斷
    證明書1份、現場及車損照片13張、監視器翻拍照片2張、宜
    蘭縣政府警察局舉發違反道路交通管理事件通知單1份、國
    立陽明大學附設醫院99年1月21日陽大附醫歷字第099000028
    6號函附急診病歷、病患就醫摘要回覆單各1份在卷足憑（警
    蘭偵字第00982013343號卷第11頁至第14頁、第21頁至第29
    頁、本院卷第8頁、第36頁至第39頁），此部分事實，堪以
    認定。
  (二)惟證人乙○○於98年12月31日本院訊問時證述：「（問：請
    陳述當時發生車禍的情形？）當時我是騎乘機車沿環河路由
    東往西方向行駛，行駛在慢車道，行駛到宜蘭市○○路與泰
    山路交岔路時，因為當時號誌已經綠燈，我就打左轉方向燈
    要左轉，我的機車車頭已經左轉了，突然有一部自用小客車
    沿宜蘭市○○路由東往西方向行駛就是跟我同向，該部自用
    小客車行經該路口是要直行往員山方向，所以自用小客車的
    右側就擦撞我的車頭前擋板左下方的車殼，並且撞到高敏瑄
    的左小腿，因為當時高敏瑄是坐在機車前方的位置，兩腳中
    間有夾書包，所以她的小腿比較往外，因此才會被自用小客
    車擦撞到，我的機車因此重心不穩，差點跌倒。（問：發生
    車禍當時，有無撞擊聲？）有，音量不算小，比平常說話聲
    音要大聲一點。…（問：發生車禍當時，你有無喊叫要求駕
    駛人停車？）…當時我以為沒有人受傷，所以我就沒有喊叫
    ，但是我女兒高敏瑄被撞到後幾秒有哭，並喊腳痛。…（問
    ：〈提示警卷照片〉車禍當時你機車受損部位是否如照片編
    號2手指所指之處？）是。（問：車禍後機車有無送修？）
    沒有，只是車頭前方擋泥板左下方烤漆脫落而已，另前方腳
    踏板左側螺絲有因撞擊而掉落1顆，所以左側腳踏板有稍微
    翹起來，此部分因為不嚴重，我也沒有去送修。（問：〈提
    示警卷之編號19至24、33照片〉當時異議人所駕駛的車輛是
    何處撞擊到機車左前擋泥板下方及左側腳踏板？）我只知道
    是自用小客車的右側擦撞到我的機車，…。（問：本件依照
    車禍發生前兩車行車方向及速度，妳可否判斷異議人可以知
    悉當時確實有擦撞到你機車？）依照我當時感覺的撞擊力道
    ，因為我當時是騎乘機車，我一定知道，而異議人當時是開
    車，我不確定他是否可以知道。」等語（見本院卷第26頁至
    第29頁），足見證人乙○○依兩車擦撞時之狀況並無法確定
    異議人已知悉其駕車肇事。且依上開兩車之車損照片，亦顯
    示車牌號碼GXY-996號機車除左前擋泥板下方有1處輕微之刮
    擦痕、左側腳踏板有輕微鬆動外，其餘部位並未受損，而車
    牌號碼HO-3280號自用小客車之右側車身則未發現明顯新的
    刮擦痕，兩車受損狀況均甚為輕微。是綜合上開事證以觀，
    堪認本件兩車擦撞時所產生之震動及聲音均極輕微，參以本
    件事故發生僅一瞬之間，而異議人係駕駛自用小客車與證人
    乙○○所騎乘之機車，兩者間體積有相當之差距，自用小客
    車又係右側車身擦撞機車，如此短暫且輕微之擦撞，則異議
    人辯稱當時因車內音響之阻隔，而未能查覺其駕車擦撞證人
    乙○○所騎乘之機車，致附載之被害人高敏瑄受有左小腿部
    位挫傷之傷害乙節，即尚非無據，堪以採信。可認異議人並
    非明知肇事而仍舊逃逸，亦即異議人欠缺肇事逃逸之主觀犯
    意。
五、綜上所述，本件既無積極證據足以證明異議人於肇事時確實
    已知悉車禍事故之發生，自無從以道路交通管理處罰條例第
    62條第3項前段、第4項前段、第67條第3項之規定予以處罰
    ，是原處分機關所為之處分尚有未洽，應予撤銷。本件異議
    為有理由，原處分應予撤銷，並諭知異議人不罰。
六、據上論斷，應依道路交通案件處理辦法第20條前段，裁定如
    主文。
中    華    民    國    99    年    3     月    19    日
                  交通法庭  法  官  蘇錦秀
以上正本證明與原本無異。
如不服本裁定，應於裁定送達後5日內向本院提出抗告狀（須附
繕本）。
                            書記官  劉晨輝
中    華    民    國    99    年    3     月    19    日

司法院資訊處製作；財團法人民間司法改革基金會備份。
